【裁判字號】    98,交上易,78
【裁判日期】    981105
【裁判案由】    過失傷害
【裁判全文】
臺灣高等法院刑事判決                98年度交上易字第78號
上  訴  人  臺灣臺北地方法院檢察署檢察官
被      告  甲○○
選任辯護人  郭蕙蘭律師
上列上訴人因被告過失傷害案件，不服臺灣臺北地方法院96年度
交易字第636號，中華民國98年2月19日第一審判決（起訴案號：
臺灣臺北地方法院檢察署96年度偵字第13262 號），提起上訴，
本院判決如下：
    主  文
上訴駁回。
    事  實
一、甲○○於民國九十五年十一月二十六日上午九時五分許，騎
    乘車牌號碼ＢＪＪ－五九一號重型機車，沿臺北市○○○路
    ○段由東往西方向行駛，行經臺北市○○○路○段與永吉路
    一二○巷路口處，本應注意車輛行駛至交岔路口，轉彎車應
    讓直行車先行，且右轉彎時，應距交岔路口三十公尺前顯示
    方向燈或手勢，換入外側車道，及禮讓後方直行車輛先行，
    至路口後再行右轉，而依當時情形，日間天氣晴，自然光線
    、視距良好，上開柏油路面乾燥、無缺陷，亦無障礙物，並
    無不能注意之情事，竟疏未注意，亦未顯示方向燈或手勢，
    及禮讓後方直行車輛先行，即貿然自忠孝東路右轉永吉路。
    適有丙○○騎乘車牌號碼ＣＳＸ－二三二號重型機車附載乙○○自後駛至上開路口，亦疏未與前車即甲○○所騎機車保
    持適當安全距離，致兩車擦撞後人車倒地，造成丙○○受有
    四肢軀幹多處擦挫傷、乙○○受有右尺股鷹嘴突骨折、右上
    肢、右膝部擦傷等傷害。事故發生後甲○○自行通知警方前
    往處理，且於警方到場時坦承為肇事人，自首而接受裁判。
二、案經丙○○、乙○○訴由臺北市政府警察局信義分局報告臺
    灣臺北地方法院檢察署偵查起訴。
    理  由
一、按除被告所犯為死刑、無期徒刑、最輕本刑為三年以上有期
    徒刑之罪、或高等法院管轄第一審案件者外，於審判期日前
    之程序進行中，被告先就被訴事實為有罪之陳述時，審判長
    得告知被告簡式審判程序之旨，並聽取當事人、代理人、辯
    護人及輔佐人之意見後，裁定進行簡式審判程序；又簡式審
    判程序之證據調查，不受第一百五十九條第一項傳聞法則規
    定之限制。刑事訴訟法第二百七十三條之一第一項、第二百
    七十三條之二定有明文。查被告甲○○被訴過失傷害一案，
    非前開不得進行簡式審判程序之案件，經被告於原審就被訴
    事實為有罪之陳述，且經原審告知被告簡式審判程序之旨，
    聽取被告及檢察官之意見後，爰依上開刑事訴訟法第二百七
    十三條之一之規定，當庭裁定改依簡式審判程序審判之，是
    本件應無傳聞法則規定之適用，合先敘明。
二、上開犯罪事實業據被告甲○○於原審及本院坦承不諱，核與
    證人即告訴人丙○○、乙○○供證情節大致吻合（偵查卷第
    八至九、四二、六六頁），並有道路交通事故現場圖、臺北
    市政府警察局信義分局交通分隊道路交通事故補充資料表、
    交通事故談話紀錄表、臺北市○○○○○道路交通事故肇事
    人自首情形紀錄表、交通事故調查報告表(一)、(二)各乙份暨現
    場與車損照片二十幀及告訴人之臺北市立聯合醫院忠孝院區
    診斷證明書二紙（偵查卷第一一、三○至三三、四八至五八
    、七三頁）、逢甲大學車輛行車事故鑑定研究中心九十七年
    十一月十一日行車事故鑑定報告書（原審卷第一六一至一六
    八頁，下稱逢甲大學鑑定報告書）等件在卷可參，足認被告
    上開自白與事實相符，堪採為本案認定犯罪事實之證據。
三、按「汽車行駛至交岔路口，其行進、轉彎，應依下列規定：
    ．．．四、右轉彎時，應距交岔路口三十公尺前顯示方向燈
    或手勢，換入外側車道、右轉車道或慢車道，駛至路口後再
    行右轉。．．．七、轉彎車應讓直行車先行。」為被告行為
    時之交通安全規則第一百零二條第一項第四款前段、第七款
    所明定（此部分嗣未修正）。復依同規則第二條第一項第一
    款，該規則所稱「汽車」包含機器腳踏車（機車），被告自
    應予注意。且本案發肇事時間為白日、晴天，自然光線、視
    距良好，上開柏油路面乾燥、無缺陷，亦無障礙物，有道路
    交通事故調查報告表(一)可考，並無不能注意之情事，被告竟
    未注意及此，而突於交岔路口右轉，且未禮讓後方直行由告
    訴人丙○○騎乘之機車而發生本案車禍並致告訴人二人受有
    本案傷害。被告對本案車禍自有過失，且與告訴人二人本案
    傷害具相當因果關係。雖告訴人丙○○疏未與被告所騎機車
    保持適當安全距離，亦為本件車禍肇事之原因，惟無礙於被
    告罪責之成立。是被告就本件事故之發生即應負有過失傷害
    之罪責。而本件經原審送請逢甲大學鑑定結果，亦同此認定
    ，有逢甲大學鑑定報告書在卷可參。本件事證明確，自應依
    法論科。
四、核被告所為，係犯刑法第二百八十四條第一項前段之過失傷
    害罪。被告以一過失行為肇致告訴人二人傷害，係一行為觸
    犯二過失傷害罪名，應從一重之過失傷害告訴人乙○○罪論
    處（以傷勢而論）。又被告於肇事後，親自報案，並於臺北
    市政府警察局信義分局交通分隊警員前往現場處理時，當場
    承認為肇事人乙節，有臺北市○○○○○道路交通事故肇事
    人自首情形紀錄表、前述交通事故談話紀錄表可考，被告在
    有偵查犯罪職權之公務員知悉前，向警員告知其犯罪，而不
    逃避接受裁判，核屬自首，爰依刑法第六十二條前段之規定
    減輕其刑。原審審酌被告違反注意義務之程度（前揭逢甲大
    學鑑定報告書參照）、造成告訴人二人之傷勢、犯後態度，
    告訴人丙○○就本案車禍亦與有過失等一切情狀，因而適用
    刑法第二百八十四條第一項前段、第五十五條、第六十二條
    前段、第四十一條第一項前段、刑法施行法第一條之一之規
    定，量處拘役五十日，並諭知易科罰金之折算標準，復以被
    告前開犯罪時間係於九十六年四月二十四日以前，且合於減
    刑條件，應依中華民國九十六罪犯減刑條例第二條第一項第
    三款規定，減為拘役二十五日，及諭知易科罰金之折算標準
    ，並以被告未曾受有期徒刑以上刑之宣告，及為使被告能於
    本案從中深切記取教訓，避免其再度犯罪，爰併予宣告緩刑
    二年，及命被告應於緩刑期間，依執行檢察官之命令，向指
    定之公益團體、地方自治團體或社區，提供一百六十小時之
    義務勞務（原審判決主文誤載為義務勞動），復依刑法第九
    十三條第一項第二款之規定，諭知於緩刑期間付保護管束，
    尚無不合。檢察官上訴意旨雖以：本件被告於警詢、偵查中
    乃至原審審理之前階段，從未對其過失傷害犯行表達認罪之
    意，犯後態度不佳。迄原審囑託逢甲大學車輛行車事故鑑定
    中心所做之鑑定報告認定被告之駕駛行為為肇事主因後，被
    告始於九十八年一月十五日審理中坦承犯罪，是其是否如原
    審判決認定之「犯後深表悔悟」，並非無疑。又被告因其騎
    乘機車之疏失，導致告訴人丙○○、乙○○身體受有多處傷
    害，而告訴人二人年事已高，對渠所生之身心傷害不輕，且
    被告始終未能與告訴人達成和解，賠償告訴人之損害，是原
    審量刑顯屬過輕，且遽予宣告緩刑，亦有違比例原則，並非
    妥適等語。惟按緩刑為法院刑罰權之運用，旨在獎勵自新，
    祇須合於刑法第七十四條所定之條件，法院本有自由裁量之
    職權，上訴意旨僅就原審刑罰裁量職權之行使而為指摘，不
    能認以原判決違背法令為上訴理由，最高法院七十二年台上
    字第三六四七號判例參照。查本件原判決就如何量定其宣告
    刑之理由，亦經敘明審酌被告違反注意義務之程度所致告訴
    人二人之傷勢、犯罪後雖一度否認犯行，但終能坦承不諱，
    及本案未能和解，乃因告訴人二人要求之損害賠償實屬過高
    等一切情狀，在客觀上並無明顯濫權之情形。又查被告前未
    曾受有期徒刑以上刑之宣告，有本院被告前案紀錄表一份在
    卷可佐，合於刑法第七十四條第一款緩刑之要件，原審因認
    對被告所宣告之有期徒刑，以暫不執行為適當，宣告緩刑及
    於緩刑期間付保護管束，併依刑法第七十四條第二項第五款
    之規定，命被告應於緩刑期間，提供一百六十小時之義務勞
    務，亦無違法、失當之情形。況被告在訴訟過程中，對於被
    訴事實作答辯，要屬其防禦權之行使，事實審法院固得本於
    確信，為適當斟酌，但不能僅因其一再答辯，即有偏見，尤
    不能憑以認定其犯後毫無悔意（最高法院九十七年度台上字
    第五０六一號判決意旨參照）。檢察官以被告等於警詢及偵
    查中均矢口否認犯行，若因緩刑而未受任何刑事具體處罰，
    顯然不足以收儆惕之效，質以原審量刑過輕及諭知緩刑為不
    當，乃係就原審刑罰裁量職權之行使而為指摘，難認有據。
    是以，檢察官猶執前詞指摘原審諭知緩刑不當，為無理由，
    應予駁回。
據上論斷，應依刑事訴訟法第三百六十八條，判決如主文。
本案經檢察官呂光華到庭執行職務。
中    華    民    國    98    年    11    月     5    日
            刑事第二十一庭審判長法  官  蔡聰明
                                法  官  趙文
                                法  官  楊力進
以上正本證明與原本無異。
本件不得上訴。
                                書記官  楊麗娟
中    華    民    國    98    年    11    月     5    日
附錄：本案論罪科刑法條全文
中華民國刑法第二百八十四條第一項
（過失傷害罪）
因過失傷害人者，處六月以下有期徒刑、拘役或五百元以下罰金
，致重傷者，處一年以下有期徒刑、拘役或五百元以下罰金。


司法院資訊處製作；財團法人民間司法改革基金會備份。
